臺灣板橋地方法院刑事判決　　　　　　　　　　　　九十一年度訴字第一五六號
　　公　訴　人　臺灣板橋地方法院檢察署檢察官
　　被　　　告　申○○　男　三.
右列被告因竊盜等案件，經檢察官提起公訴（九十一年度偵字第二九六八號、第七二
九五號、第八四六一號）及移送併案審判（臺灣板橋地方法院檢察署九十一年度偵字
第一六七四八號、臺灣臺北地方法院檢察署九十一年度偵字第一四六四○號、臺灣桃
園地方法院檢察署九十一年度偵字第七三五七號），本院判決如左：
    主  文
申○○以犯竊盜罪為常業，處有期徒刑伍年，並於刑之執行前，令入勞動場所強制工
作參年，偽造「辛○○」、「寅○○」、「子○○」印章各壹枚、臺北國際商業銀行
印鑑卡上偽造之「辛○○」印文貳枚、遠東國際商業銀行開戶總約定書上偽造之「寅
○○」署名參枚與印文肆枚、中國國際商業銀行存款印鑑卡上偽造之「子○○」署名
壹枚及印文參枚及如附表二所示偽造之「辛○○」署名與印文均沒收。又行使偽造私
文書，足以生損害於公眾及他人，處有期徒刑肆月，舉發違反道路交通管理事件通知
單通知聯偽造之「辛○○」署名壹枚及同時複寫於移送聯、迴覆聯及存根聯上偽造之
「辛○○」署名各壹枚均沒收。又偽造署名，足以生損害於公眾及他人，處有期徒刑
參月，偵訊調查筆錄上偽造之「辛○○」署名及指印各貳枚均沒收。應執行有期徒刑
伍年陸月，並於刑之執行前，令入勞動場所強制工作參年，偽造「辛○○」、「寅○
○」、「子○○」印章各壹枚、臺北國際商業銀行印鑑卡上偽造之「辛○○」印文貳
枚、遠東國際商業銀行開戶總約定書上偽造之「寅○○」署名參枚與印文肆枚、中國
國際商業銀行存款印鑑卡上偽造之「子○○」署名壹枚及印文參枚、如附表二所示偽
造之「辛○○」署名與印文、舉發違反道路交通管理事件通知單通知聯偽造之「辛○
○」署名壹枚及同時複寫於移送聯、迴覆聯及存根聯上偽造之「辛○○」署名各壹枚
、偵訊調查筆錄上偽造之「辛○○」署名及指印各貳枚均沒收。
    事  實
一、申○○於民國九十年八月十八日後之八、九月間某日，在臺北市○○○路某處，
    拾得辛○○於九十年八月十八日所遺失之國民身分證乙紙，遂予以侵占入已。旋
    即基於概括之犯意，先於九十年十月五日前某日，在臺北縣板橋市○○路一五四
    巷二號二之住處，將自己之相片換貼於所拾得之辛○○國民身分證；嗣又分別在
    九十年八月十五日及同年十一月三十日，在不詳地點之汽車賓館內，先後再自所
    竊取如附表一所示之某二部車輛中取得之寅○○、子○○國民身分證上，換貼自
    己之相片，以此方式連續變造上開三紙國民身分證，足生損害於戶政機關對於身
    分證件管理之正確性及子○○、寅○○、辛○○三人。
二、申○○因圖以竊車後向車主勒索金錢之方式謀財花用，乃基於概括之犯意，分別
    於變造上開三紙國民身分證後，先後於九十年十月五日、同年八月十五日及十一
    月三十日，在臺北縣板橋市○○路○○路口之某刻印店，利用不知情之店內人員
    刻製辛○○、寅○○及子○○名義之印章，以此方式連續偽造該三枚印章。並於
    刻妥印章後，分持前開變造之國民身分證與偽造之印章，於九十年十月五日、同
    年八月十五日及十一月三十日，先後前往臺北國際商業銀行土城分行（下稱為臺
    北國際商銀土城分行）、遠東國際商業銀行新莊分行（下稱遠東國際商銀新莊分
    行）及中國國際商業銀行板橋分行（下稱為中國國際商銀板橋分行），分別冒用
    辛○○、寅○○及子○○三人之名義申辦活期儲蓄存款帳戶。申辦時於臺北國際
    商銀土城分行填寫「印鑑卡」乙份並蓋用偽造之辛○○印章而偽造其印文二枚於
    其上，以此方式偽造該印鑑卡；於遠東國際商業銀行新莊分行填寫「開戶總約定
    書」乙份並偽造寅○○署名三枚，其上尚蓋用偽造之寅○○印章而偽造其印文四
    枚，以此方式偽造該開戶總約定書；於中國國際商銀板橋分行填寫「存款印鑑卡
    」乙份並偽造子○○署名乙枚，其上尚蓋用偽造之子○○印章而偽造其印文三枚
    。其於偽造上開文件後，即連同變造之國民身分證提交銀行承辦人員，以此方式
    施用詐術，致上開銀行承辦人員陷於錯誤相信其即為所冒用之名義人，而核發交
    付辛○○名義之臺北國際商銀土城分行帳號0000000000000號、寅
    ○○之遠東國際商銀新莊分行帳號00000000000000號及子○○之
    中國國際商銀板橋分行帳號00000000000號等帳戶之活期儲蓄存款存
    摺各乙本，足生損害於辛○○、子○○、寅○○三人與臺北國際商銀土城分行、
    中國國際商銀板橋分行及遠東國際商銀新莊分行對客戶核發活期儲蓄存款存摺審
    核之正確性。
三、申○○基於意圖為自己不法所有之常業竊盜犯意，自九十年十月十四日起，至九
    十一年四月十二日止，帶其所有客觀上可作為兇器使用之鈑手乙支與磨成鑰匙
    形狀之鐵片乙個，陸續在在臺北市、臺北縣、基隆市、桃園縣等地，以上開工具
    強行扭開車門鎖及電門鎖之方式，竊取天○○等人所有之自小客車及車內財物，
    並造成部分車輛損壞之情形（其中除如附表編號五五至五十八、六十、六二至七
    十、七二、七四、七五、七七至七九、八一、八三至八六、九十等部分已由被害
    人提出告訴外，其餘部分均未據告訴）。申○○竊得上揭自用小客車後，即將車
    內部分財物逕予變賣得款，且並意圖為自己不法之所有，並基於概括之犯意，於
    竊車之當日、次日或數日後，以被害人置於上揭失竊車輛上之電話號碼，向如附
    表一編號一至十、十三、十五至三二、三四至三六、三八至四五、四七、四八、
    五十至八九、九一至九四所示之被害人聯絡，於電話中向被害人天○○等人脅稱
    如要找回失竊之車子，便需交付一定金額之款項，致被害人因恐無法尋回失車蒙
    受更大財產上損失，心生畏懼，其中如附表一編號一、三至九、十六至二十、二
    二、二三、二五、二六、二八、三十至三十二、三四、三八、四十至四四、四七
    、五十、五一、五三至六十、六二至七十、七二至八九、九二及九三所示之被害
    人，乃依其指示，將款項分別匯入申○○之世華聯合商業銀行西門分行（下稱為
    世華銀行西門分行）帳號000000000000號帳戶、或申○○之富邦銀
    行員林分行帳號00000000000000號帳戶、子○○名義之中國國際
    商銀板橋分行帳號00000000000號帳戶、辛○○名義之臺北國際商銀
    土地分行帳號0000000000000號帳戶、寅○○之遠東國際商銀新莊
    分行帳號00000000000000號等帳戶。申○○於確認款項匯入後，
    始將車輛置放地點告知被害人，由被害人自行取回，上開竊盜時間、地點、竊得
    財物、造成車輛之損壞情形、被害人姓名、贖款金額及有無打電話要求贖款之情
    形，均詳如附表一所示），總計得款新臺幣（下同）六十九萬三千七百六十元。
    嗣於九十一年一月二十五日凌晨一時三十分許，申○○前往臺北縣板橋市○○路
    一五四巷口處，欲駛走不願支付贖金之被害人嚴心妤所有車牌號碼３Ｃ─八一九
    一號車輛時（即附表一編號九十四之車輛）時，為埋伏員警當場查獲，並由員警
    帶同申○○在其位在臺北縣板橋市○○路一五四巷二號二樓住處，起獲如附表三
    所示之贓證物；嗣又於九十一年四月十五日，在臺北縣土城市○○路一一四號前
    駕駛所竊得附表一編號九十之車輛為警查獲。
四、申○○承前為自己不法所有之概括犯意，連續持上開變造之辛○○國民身分證，
    以辛○○名義，填寫申請書並偽造辛○○之署名於其上而偽造該等申請書，先後
    五次持向和信電訊股份有限公司及中華電信股份有限公司申辦行動電話而行使之
    ，以此方式施用詐術，致各該電信公司人員陷於錯誤相信其為辛○○本人，而交
    付行動電話通話卡予申○○，致生損害於各該電信公司及辛○○。其冒名申辦之
    時間、地點、電信公司名稱、電話號碼、偽造之文件及其上偽造之署名等，均詳
    如附表二所示。
五、申○○又於九十年十二月十六日凌晨三時四十二分許，駕駛所竊得車牌號碼Ｌ６
    ─五三○一號自用小客車（即附表一編號九一之車輛），行經國道二號高速公路
    東向二十公里處，遇警攔查其無照駕駛違規時，因涉犯他案拒不到庭，為掩飾身
    分，竟冒用辛○○之名義，在警察填製之內政部警政署國道公路警察局舉發違反
    交通管理事件通知單之通知聯上偽造「辛○○」之署名乙枚，並同時複寫於移送
    聯、迴覆聯及存根聯，表示係辛○○已收受該舉發通知之意思，然後交予處理之
    警員而行使之，足生損害於辛○○及公路警察局對交通事件管理之正確性。嗣辛
    ○○於九十一年一月十一日接獲裁決機關通知，向內政部警政署國道公路警察局
    第六隊警察隊申訴後，經警循線於九十一年五月二十二日在臺灣臺北看守所借訊
    另案在押之申○○後，始查悉上情。
六、申○○於九十一年四月十五日凌晨一時三十五分許，駕駛所竊得之車牌號碼Ｌ３
    ─五三○三號自用小客車（即附表一編號九十之車輛），行經臺北縣土城市○○
    路一一四號前，為警查獲而帶回臺北縣政府警察局土城分局警備隊調查。詎申○
    ○為掩飾真實身分，圖免竊盜刑責，竟另行起意，於九十一年四月十五日七時四
    十五分許，在臺北縣政府警察局土城分局警備隊假冒「辛○○」之名應訊，並在
    偵訊調查筆錄上偽造「辛○○」署名及指印各二枚，足以生損害於辛○○及警察
    犯罪偵查之正確性。然同日十一時五十分許，申○○於有偵查犯罪職務之公務員
    未發覺其上開冒名應訊之犯罪時，即主動向警自首而查獲。
七、案經臺北縣政府警察局板橋分局、土城分局及基隆市警察局第二分局報告臺灣板
    橋地方法院檢察署檢察官偵查起訴；及臺北縣政府警察局中和分局、內政部警政
    署國道公路警察局第六警察隊及桃園縣警察局桃園分局分別移送臺灣板橋地方法
    院檢察署檢察官、臺灣臺北地方法院檢察署檢察官及臺灣桃園地方法院檢察署檢
    察官移送併案審判。
    理  由
一、事實認定部分：
  (一)事實一、二、四、五、六部分：
    1.如右開事實欄一、二、四、五、六部分之犯罪事實，業據被告在本院審理中自
      白不諱在卷，核與其偵查及警詢中之供述大抵一致，復與證人辛○○、子○○
      、及警員辰○○之證述吻和，並有和信電訊股份有限公司九十一年八月六日函
      附行動電話服務申請書上換貼被告相片之辛○○國民身分證影本三份、中華電
      信股份有限公司九十一年九月五日南服四九一字第七○二號函附行動電話業務
      租用異動申請書及換貼被告相片之辛○○國民身分證影本二份、臺北國際商銀
      土城分行九十一年七月十七日（○九一）北商銀土字第六八號函附印鑑卡及換
      貼被告相片之辛○○國民身分證影本、中國國際商銀板橋分行九十一年七月十
      六日（九一）中橋字第一四六號函附存款印鑑卡影本、遠東國際商銀新莊分行
      函附開戶總約定書及換貼被告相片之寅○○國民身分證影本、補發國民身分證
      通知單、內政部警政署國道公路警察局舉發違反道路交通管理事件通知單（單
      號：九十年十二月十六日公警局交字第Ｚ00000000號）移送聯、迴覆
      聯及存根聯原本、臺北縣警察局土城分局警備隊九十一年四月十五日偵訊調查
      筆錄，及扣案偽造之「辛○○」、「寅○○」、「子○○」印章各乙枚、冒領
      之辛○○臺北國際商銀土城分行帳號0000000000000號、寅○○
      之遠東國際商銀新莊分行帳號00000000000000號及子○○之中
      國國際商銀板橋分行帳號00000000000號等帳戶之活期儲蓄存款存
      摺各乙本等可資佐證，堪信其自白應與事實相符。
    2.選任辯護人雖為被告辯以：(1)被告冒領之存摺均依規存入一百元以上之金額開
      戶，銀行給付利息亦係依實際存款金額計算，故銀行未受實質損害，亦因此不
      符合詐欺取財罪所欲保護被害人整體財產不受損害之立法目的；(2)被告係因另
      犯他案為掩飾身分，因而在駕車遭警攔查之時，冒用辛○○之名義在舉發違反
      道路交通管理事件通知單上簽名，並無將之充作真正文書加以使用之意思，與
      行使偽造私文書罪之構成要件不符，且係出於無奈之行為，乃實施自我防禦之
      結果，基於「期待可能性」之法理，應減輕其刑云云。惟：
      (1)刑法第二百十條行使偽造文書罪所定「足以生損害於公眾或他人」之要件，
        並不限於財產上之損害，即信用、管理、名譽、安全等一切關於社會秩序之
        正常運行與個人權益之維護等事項均屬之。本件被告變造國民身分證、偽造
        銀行開戶文件開戶申領存摺及偽造行動電話申請書冒名申領行動電話等行為
        ，就戶政機關而言已妨害其身分證件管理之正確性；就銀行而言因受被告矇
        騙而發給存摺，已妨害其對帳戶管理及信用考察之正確性；就行動電話公司
        而言，亦有無法正確管理通話業務及無法計算收取費用之損害；就辛○○、
        子○○及寅○○而言，亦足使其等因被告上開行為而致信用及名譽受損。是
        以被告上開變造國民身分證及偽造開戶文件、行動電話申請書而行使之行為
        ，已足生損害於公眾及他人，殆屬無疑。又存摺係銀行交付予存戶，用為存
        提往來紀錄憑證之物，依一般社會之通念向屬財產管理上之重要物品，而本
        件三家銀行既係因被告施用詐術冒名申領因之陷於錯誤而交付該等存摺，即
        合於於刑法第三百三十九條第一項詐欺取財罪之構成要件。
      (2)又被告於舉發違反道路交通管理事件通知單之移送聯內「收受通知聯者簽章
        」欄上，偽造「辛○○」之署押，表示由辛○○出具收受上開舉發違反道路
        交通管理事件通知單通知聯之證明，當屬收據之私文書性質（最高法院八十
        三年四月二十六日八十三年度第四次刑事庭會議會議決議參照）。而其簽名
        後再交付警員，顯然於該文書之內容有所主張，自足以生損害於警察機關對
        於道路交通管理之正確性及辛○○。另被告冒名應訊並在在偵訊筆錄上偽造
        辛○○之署名，亦足影響警察機關犯罪偵查之正確性，並使辛○○有因而受
        刑事訴追之危險，而足生損害於公眾及他人。
      (3)再者以「期待可能性」作為減免責任之原理，固係出於「法律不強人所難」
        之基本思想，認為行為人處於特別情狀下，要求其等合法律規範而為行止，
        雖非不可能卻相當困難，於此情形法律規範要求行為人克服困難而合法行事
        ，即無期待可能性，故對行為之非難性較低，而認為可予減免責任。然所謂
        期待可能或不可能之界線並不明確，是其適用上必需回歸減免責任事由之基
        礎，亦即考察是否存在行為人之行為不法內涵與責任內涵甚為低微，以致未
        達應刑罰性下限之情形。本件被告係因自己有案在身，在遭警攔舉之時，為
        求脫免司法警察之逮捕而冒名在舉發違反道路交通管理事件通知單「收受通
        知聯者簽章」欄上偽造「辛○○」之署押並交還而行使之，其目的實僅在避
        免自己遭治安機關逮捕之不利益，而此項不利益又係因其先前不法行為所自
        招，並為國家依法所應執行，另方面又使被冒名人有受交通違規行政處罰之
        高度可能，無端受累，而進一步損及無辜之人，故被告避免此項不利益所為
        之犯罪行為顯不具較低之責任內涵，而不合於減免責任事由之基礎。是以此
        項置辯實屬飾卸之詞，無可採信，而依一般之社會通念，亦無法接受為避免
        通緝之逮捕而為之犯罪行為竟可以減免責任之見解，此觀念在法治國家實不
        足為訓。
      (4)是以選任辯護人就事實一、二、四、五、六部分為被告所為上開置辯，容非
        有理，而不足採。故被告此部分之犯行，均堪認定。
  (二)事實三部分：
    1.訊之被告固坦認竊附表一所示之竊盜（包含車輛及車內財物）、造成車輛之毀
      損、以車內所留電話號碼向被害人聯絡要求付款及取得被害人匯款等情事，惟
      堅詞否認有何常業竊盜或恐嚇取財犯行，辯以：(1)伊係因先前腦傷引起頭痛，
      誤聽損友讒言染上毒癮，且與同居人所生之子早產需住院治療，生活費用及醫
      療費用龐大，非伊駕駛計程車所能負擔，乃出此下策誤入歧途，實無以行竊為
      謀生職業之意，與常業竊盜之構成要件並不相符；(2)伊從未如起訴書所載向被
      害人表示「車子在我手上，若不按照指示付款，不放車，要將車子賣至汽車解
      體廠解體，或運往中國大陸上變賣。」等語，而本件多名被害人接獲電話後根
      本置之不理，未生畏怖心，與恐嚇取財罪之構成要件即有欠缺；另有部分被害
      人未接獲電話，即未達恐嚇之著手，自亦不成立刑法第三百四十六條之恐嚇取
      財罪云云。
    2.經查：
      (1)被告於如附表一所示之時地，持鈑手乙支與磨成鑰匙形狀之鐵片乙個，以破
        壞車門鎖及電門鎖之方式竊取車輛及其內財物，造成如附表一所示之車輛損
壞情形，並就其中編號一至十、十三、十五至三二、三四至三六、三八至四
        五、四七、四八、五十至八九、九一至九四等部分，依竊得車輛上所留被害
        人之電話號碼，與被害人聯絡要求匯款至指定之被告世華銀行西門分行帳號
        000000000000號帳戶、富邦銀行員林分行帳號0000000
        0000000號帳戶、子○○名義之之中國國際商銀板橋分行帳號000
        00000000號帳戶、辛○○名義之之臺北國際商銀土地分行帳號00
        00000000000號帳戶及、寅○○名義之遠東國國際商銀新莊分行
        帳號00000000000000號等帳戶內，並取得如附表一取得贖款
        金額欄之被害人所匯款項，而始將車輛置放地點告知被害人，由被害人自行
        取回等事實，業據被告自承不諱在卷，核與如附表一所示被害人分別在警詢
        及本院審理中之指述大抵一致，復有卷附被竊車輛之贓物認領保管單、車輛
        尋獲證明單、車輛失竊證明單、送金簿存根、自動櫃員機交易明細表、停車
        留言卡、匯款回條、車輛竊盜車牌失竊資料個別查詢報表、車籍作業系統查
        詢認可資料報表、相片、在監資料報表、匯款委託書證明條、報案三聯單、
        法務部戶役政車籍作業系統報表、重大刑案通報單、跨行匯款回條聯、存摺
        影本、中國商銀板橋分行函附子○○帳戶資料、臺北國際商銀土城分行函附
        辛○○帳戶資料、世華銀行西門分行函附申○○帳戶資料、補發國民身分證
        通知單、遠東國際商銀存摺往來明細分戶帳、遠東國際商銀函附寅○○帳戶
        資料、送金簿存根、受理各類案件紀錄表，及扣案如附表三所示國民身分證
        、駕駛執照、行車執照、存摺、金融卡、信用卡、電腦筆記簿、手寫被害人
        車號電話等資料、筆記內頁、停車留言卡、名片等可資佐證，此部分事實堪
        為認定。
      (2)按刑法第三百四十六條第一項固以恐嚇使人生畏怖心而交付財物為構成要件
        ，然被害人是否因行為人之危害之通知生有畏怖之心，應依客觀事證判斷之
        ，而非僅以被告人主觀上自認是否害怕而為論斷。本件卷附被害人警詢筆錄
        多有記載被告在電話中表示不付款便將車子解體或運往大陸地區等語，致其
        等心生恐懼乃依指示匯入贖款等供述，然經本院傳喚到院之被害人，其曾接
    獲被告之電話者，均表示被告未有上述之表示，而係告稱車子在被告處，是
        否想找回車子，如依指示匯款即告知車子之所在地由被害人取回等語（參本
        院訊問筆錄關於甲○○、戌○○、庚○○、午○○、天○○、卯○○、亥○
        ○、己○○、地○○、乙○○即被害人王朝陽之父、丑○○、戊○○、未○
        ○、丙○○即陳惠美之友、酉○○、宇○○、呂理旺即宇○○之夫之記載）
        ，與其等警詢筆錄之記載固有出入，而難以遽認被害人警詢中此部分之記載
        與事實相符。惟汽車之價值不斐，被害人驟然失竊，其急欲尋回之切，乃人
        之常情，而被告以車輛在其掌握中之情形，要求被害人付款，並表示如付款
        即告知車輛所在等語，此縱未直接以解體或銷往他處之言語相脅，然被害人
        在此情形下，心理上自必產生如不依其指示付款，恐有使其車輛無法尋回之
        疑懼，對其心理上已足產生一定之強制。亦即綜合其整體情形以觀，被告對
        失竊之車主為此等要求，客觀上已屬惡害之通知，並使被害人產生惟恐無法
        尋回之車之畏怖心理。而被害人是否確依被告要求而付款，與其此等畏怖心
        之發生並無關連，蓋被害人或係因被告要價過高無法負擔，或因不信任被告
        會遵守還車之承諾，或欲藉由警之查緝找回失車而免受訛詐，其情形不一而
        足，此與個人性格特質、壓力承擔或思考模式有關，然對於其因失車後，竟
        有不知名之人要求付款方告以車輛所在而產生之疑懼心理，則無不同。又被
        告竊車後打電話予車主要求付款，即已開始著手為恐嚇之行為，而如附表一
        編號二、四、十、十三、十五、二一、二四、二七、二九、三五、三六、三
        九、四五、四八、五二、六一、七一、九一及九四之部分，被害人於被告要
        求付款後並未實際付款，被告此部分之行為即為未遂。
      (3)被告所持用以竊車使用之鈑手乙支與磨成鑰匙形狀之鐵片乙個雖未扣案，然
        該等工具既能造成如附表一所示之車輛損壞情形，自必具有相當之殺傷力，
        如以之攻擊人體，應能造成一定程度之傷害，是以客觀上足可認係屬兇器。
      (4)再者刑法上所規定之常業犯，只須有賴某種犯罪為業之意思而有事實之表現
        為已足，非必以之為唯一之生活事業為必要，茍恃該犯罪為生者，即屬常業
        犯。本件被告申○○在本院審理中自承：「（問：平常工作？）開計程車，
        後來因吸毒被通緝，無法開車，才去偷車，當時就是這樣的收入為生。」等
        語（參本院九十一年六月三日訊問筆錄），足見其確係賴竊車並變賣車內物
        品及向車主勒贖等收入為生。況由被告自書之筆記內容，尚有「今天是十月
        二十六日，昨天二十五日，做了兩台車，入帳20000-，一天賺兩萬元，在別
        人眼中，算是收入豐盈，最至少也應休息個幾天再開工。然而二萬元在我心
        中是少之又少，所以我今天又得繼續開工，希望能入帳40000-。ＹＡ！」等
        內容（參臺灣板橋地方法院檢察署九十一年度偵字第二九六八號偵查卷第六
        十七頁、本院九十一年七月九日訊問筆錄第十六頁），尤足證明其係賴此竊
        盜等之犯行為業之意思，則其常業犯罪之事實，殊無可疑。
    3.綜上所述，被告所辯實屬事後圖卸之詞，不足採信，其如事實欄三之犯罪事實
    ，堪為認定。
二、論罪科刑部分：
  (一)事實一部分，係犯刑法第三百三十七條第一項侵占遺失物罪（侵占辛○○遺失之
    國民身分證部分）及第二百十二條之變造特種文書罪。其先後三次變造特種文書
    之犯罪，時間緊接，方法相同，觸犯構成要件相同之罪，顯係基於概括犯意所為
    ，乃連續犯，應依刑法第五十六條之規定論以一罪，並加重其刑。
  (二)事實二部分，係犯刑法第二百十六條第二百十條之行使偽造私文書罪（行使偽造
    印鑑卡、開戶總約定書及存款印鑑卡部分）、同法第二百十六條、第二百十二條
    之行使變造特種文書罪（行使變造之辛○○、寅○○及子○○之國民身分證部分
    ）及同法第三百三十九條第一項之詐欺取財罪（詐得存摺部分）。其偽造印章、
    印文及署名均係偽造私文書之階段行為，而偽造私文書又為行使偽造私文書之低
    度行為，均應為行使偽造私文書之高度行為所吸收而不另論罪。其利用不知情之
    刻印店人員偽造印章，為間接正犯。
  (三)事實三部分，係犯刑法第三百二十二條之常業竊盜罪、同法第三百四十六條第一
    項之恐嚇取財罪及同法第三百五十四條之毀損罪（毀損罪指經告訴之附表一編號
    五五至五十八、六十、六二至七十、七二、七四、七五、七七至七九、八一、八
    三至八六、九十等部分）。其先後多次之恐嚇取財及毀損犯行，均時間緊接，方
    法相同，觸犯構成要件相同之罪，顯係基於概括犯意所為，乃連續犯，應依刑法
    第五十六條之規定各論以一罪，並加重其刑。其中恐嚇取財部分雖有既未遂之分
    ，仍無礙於連續犯之成立，而應論以一恐嚇取財既遂罪。
  (四)事實四部分，係犯刑法第二百十六條第二百十條之行使偽造私文書罪（行使偽造
    行動電話申請書部分）、同法第二百十六條、第二百十二條之行使變造特種文書
    罪（行使變造之辛○○之國民身分證部分）及同法第三百三十九條第一項之詐欺
    取財罪（詐得行動電話通話卡部分）。其偽造印章、印文及署名均係偽造私文書
    之階段行為，而偽造私文書又為行使偽造私文書之低度行為，均應為行使偽造私
    文書之高度行為所吸收而不另論罪。
  (五)事實五部分，係犯刑法第二百十六條、第二百十條之行使偽造私文書罪。其偽造
    署名係偽造私文書之階段行為，而偽造私文書又為行使偽造私文書之低度行為，
    均應為行使偽造私文書之高度行為所吸收而不另論罪。
  (六)事實六部分，係犯刑法第二百十七條之偽造署名罪。其同時在同一筆錄上偽造兩
    次署名及指印之行為，係為同一冒名應訊之目的，利用同一機會，就同一犯罪構
    成事實，本單一犯意接續為之，為接續犯，僅為一行為而成立一罪。
  (七)所犯各罪間之論罪關係：
    1.事實二、四部分之行使偽造私文書罪、行使變造特種文書罪及詐欺取財罪，均
      係以冒用身分之方式而詐得存摺及行動電話通信電話卡等財物，其犯罪方法相
      同，各次行為時間復為緊接，觸犯構成要件相同之罪，顯俱係基於概括之犯意
      所為，乃連續犯，應均依刑法第五十六條之規定各論以一罪，並均加重其刑。
      又如事實欄四部分之犯罪事實雖未據起訴，然與經起訴論科之事實二部分有連
      續犯之裁判上一罪關係，仍為起訴效力所及，本院應併為審判。
    2.事實一部分所論之侵占遺失物罪及變造特種文書罪間，有目的與手段之牽連犯
      關係，為牽連犯，應依刑法第五十五條之規定從其中較重之變造特種文書罪處
      斷。公訴人雖未論及被告侵占辛○○遺失國民身分證之事實，惟此部分與經起
      訴之變造特種文書罪部分，有牽連犯之裁判上一罪關係，仍為起訴效力所及，
      本院應併予審判。又此之變造特種文書罪復因屬事實二、四之行使變造特種文
      書罪之低度行為，應為行使變造特種文書罪之高度行為所吸收，不再另論。
    3.上述事實二、四部分之行使偽造私文書罪、行使變造特種文書罪及詐欺取財罪
      ，與事實三部分之常業竊盜罪、毀損罪及恐嚇取財罪等罪間，有目的與手段之
      牽連犯關係，應依刑法第五十五條之規定從其中最重之常業竊盜罪論處（其中
      公訴人誤以為附表一編號五五至五十八、六十、六二至七十、七二、七四、七
      五、七七至七九、八一、八三至八六、九十等部分未據告訴，而未為起訴，然
      此部分實已據被害人告訴，已如前述，且此部分與前開經論科之常業竊盜部分
      有牽連犯之裁判上一罪關係，仍為起訴效力所及，本院應併為審判）。
    4.事實五之行偽造私文書罪及事實六之偽造署名罪，雖均屬被告為隱匿其身分所
      為，然二行為時間相距達四月之久，自難認係基於概括犯意所為，而無連續犯
      之關係，應予分論併罰。又此與前述之常業竊盜罪間，犯意各別，行為互殊，
      觸犯構成要件不同之罪，亦應分論併罰。
  (八)被告如事實六之偽造署名犯行後，在警尚未發現其係冒名應訊前，旋自行向警坦
    認其事，此經被告陳明在卷，並經證人即警員辰○○在本院審理中結證屬實（參
    本院九十一年七月二十二日訊問筆錄）。其於有偵查犯罪職務之公務員未發覺其
    上開偽造署名之犯罪時，即主動向警自首，應依刑法第六十二條之規定減輕其刑
    。
  (九)爰審酌被告本有施用毒品惡習，此經被告自陳在卷，素行非佳；其變造他人身分
    證冒領存摺、行動電話卡及冒名應訊與在舉發違反道路交通管理事件通知單上偽
    造署名等行為，足以造成被冒名人財產、名譽上無端之損害，對銀行及電信公司
    亦有業務上之妨害；而竊車勒贖之次數多達九十餘次，非但使各被害人受財產上
    之損害，亦足造成一般人之驚懼不安，對社會治安之危害甚深，應予相當之非難
    ，並其在偵審中尚能直承其行，犯後態度尚非惡劣等一切情狀，分別量處如主文
    所示之刑，以示儆懲。又偽造「辛○○」、「寅○○」、「子○○」印章各乙枚
    、臺北國際商銀印鑑卡上偽造之「辛○○」印文二枚、遠東國際商銀開戶總約定
    書上偽造之「寅○○」署名三枚與印文四枚、中國國際商銀存款印鑑卡上偽造之
    「子○○」署名乙枚及印文三枚、如附表二所示偽造之「辛○○」署名與印文、
    舉發違反道路交通管理事件通知單通知聯偽造之「辛○○」署名乙枚及同時複寫
    於移送聯、迴覆聯及存根聯上偽造之「辛○○」署名各乙枚、偵訊調查筆錄上偽
    造之「辛○○」署名及指印各二枚等，為偽造之印章及署押，應依刑法第二百十
    九條之規定，於各該主刑之宣告項下併為沒收之諭知。另扣案鈑手一支、大型起
    子二支、螺絲起子四支、鎖頭一個等物，被告堅稱非其作為本件犯行使用之物，
    衡酌被告既已坦認竊車犯行，就此扣案物品應無飾詞狡卸之必要，堪認所辯屬實
    ，是此等物品自無由為沒收之諭知，並此敘明。
  (十)又被告已滿十八歲，並以犯如附表一之竊盜罪為常業，已如前述。其自九十年十
    月十四日起至九十一年四月十二日止，所為竊盜車輛之犯行高達九十四次，且其
    中多次係被告於九十一年一月二十四日因竊車犯行為經警查獲並因毒品危害防制
    條例案件送觀察勒戒而於九十一年二月八日因認無繼續施用傾向而釋放後，賡續
    所為，此有被告在監資料附卷可參，其行為模式亦均一致，以其前後歷次所為竊
    盜之期間及次數，並參酌卷附其自書「今天是十月二十六日，昨天二十五日，做
    了兩台車，入帳20000-，一天賺兩萬元，在別人眼中，算是收入豐盈，最至少也
    應休息個幾天再開工。然而二萬元在我心中是少之又少，所以我今天又得繼續開
    工，希望能入帳40000-。ＹＡ！」等筆記內容（參臺灣板橋地方法院檢察署九十
    一年度偵字第二九六八號偵查卷第六十七頁、本院九十一年七月九日訊問筆錄第
    十六頁），顯見其有不勞而獲並對此等犯罪不以為意之偏差觀念，爰依竊盜犯贓
    物犯保安處分條例第三條第一項第二款之規定，諭知於刑之執行前，令入勞動場
    所強制工作，以資矯治。
三、不另為無罪諭知部分：
  (一)公訴意旨尚以：
    1.被告基於收受贓物之概括犯意，自九十年七、八月間，在不詳時間，明知不詳
      之人所交付之子○○、寅○○、辛○○三人所有之國民身分證各乙枚，均屬來
      歷不明之贓物，竟連續收受以供己使用，因認被告就此犯刑法第三百四十九條
      第一項收受物罪。
    2.被告於九十年十二月九日，在臺北縣山鄉○○路○段三五二巷口，竊取被害人
      巳○○所有ＦＵ─六五七二號車牌乙面（即起訴書附表一編號二二部分）；又
      於九十年十二月七日八時許，在臺北市○○路○段三三八號前，破壞被害人丁
      ○○所有ＣＹ─○七一○號自用小客車之車前門鎖而竊取之（即起訴書附表一
      編號五四部分），因認被告就此部分亦涉犯常業竊盜罪嫌。
  (二)按犯罪事實應依證據認定之，無證據不得推定其犯罪事實；又不能證明被告犯罪
    者，應諭知無罪之判決，刑事訴訟法第一百五十四條、第三百零一條第一項分別
    定有明文。又犯罪事實之認定，應憑真實之證據，倘證據是否真實尚欠明確，自
    難以擬制推測之方法，為其判斷之基礎；而認定犯罪事實之證據係指足以認定被
    告確有犯罪行為之積極證據而言，該項證據自須適合於被告犯罪事實之認定，始
    得採為斷罪資料，最高法院著有五十三年臺上字第六五六號、二十九年上字第三
    一０五號判例可循。且刑事訴訟上證明之資料，無論其為直接或間接證據，均須
    達於通常一般之人均不致有所懷疑，而得確信其為真實之程度，始得據為有罪之
    認定，若其關於被告是否犯罪之證明未能達此程度，而有合理懷疑之存在，致使
    無從形成有罪之確信，根據「罪證有疑，利於被告」之證據法則，即不得遽為不
    利被告之認定，亦有最高法院七十六年度臺上字第四九八六號判例足資參照。
  (三)公訴人認被告涉犯右開犯行，無非係以被告警詢中收受贓物之自白、被害人辛○
    ○、巳○○及丁○○之指述、贓物認領保管單、車輛竊盜車牌失竊資料個別查詢
    報表、改懸ＦＵ─六五七二號車牌之Ｃ八─八三一三號自用小客車相片兩幀等，
    為其論據。訊之被告堅詞否認有此等犯行，辯以辛○○之國民身分證係於九十年
    八月十八日後之八、九月間某日，在臺北市○○○路某處拾得，而子○○、寅○
    ○之國民身分證則是在竊取之車輛中取得，均非向他人收受而來；另其固有偷竊
    Ｃ八─八三一三號自用小客車，然並未偷竊ＦＵ─六五七二號車牌並改懸於Ｃ八
    ─八三一三號車輛上之行為等語。
  (四)經查：
    1.依卷附警詢筆錄之記載，被告就辛○○國民身分證部分係稱於九十年八月份在
      臺北市○○○路某處拾得等語（參九十一年度偵字第二九六八號偵查卷第四百
      三十五頁背面），與其在本院審理中所供相符；而就子○○、寅○○國民身分
      證之取得則未有任何供述，是警詢筆錄中並無關於被告自承就上開三紙國民身
      分證部分係係收受贓物之內容，公訴意旨於此容有誤會。而被告持有該三紙國
      民身分證固屬實情，然其持有可能係向他人收受而得、偶然撿拾而得或在其偷
      竊之車輛中所取得而併為竊盜行為客體之一部分，故就其取得之方式，徒憑此
      項持有事實，尚難確認其一而排除其他，否則即有流於推測擬制之嫌。是在除
      被告之供述外別無其他事證可資認定其取得方式之情形下，基於「罪證有疑，
      利於被告」之證據法則，僅得依被告之利益而認定其係於九十年八月十八日後
      之八、九月間某日，在臺北市○○○路某處，拾得辛○○於九十年八月十八日
      所遺失之國民身分證乙紙後予以侵占入已，寅○○、子○○國民身分證則係分
      別在九十年八月十五日及同年十一月三十日前某日，在所竊取如附表一所示之
      某二部車輛中所併為竊得，而不得遽為贓物犯行之不利被告認定。然公訴人認
      此部分之收受贓物犯行與前開經起訴論科之行使變造特種文書部分有牽連犯之
      裁判上一罪關係，爰不另為無罪之諭知。
    2.又被害人巳○○所有ＦＵ─六五七二號車牌乙面固係懸於被告所竊取Ｃ八─八
      三一三號自用小客車（即附表一編號二一）而為警查獲，然被告堅詞否認有改
      掛車牌之情事。查依卷附車輛竊盜車牌失竊資料個別查詢報表所示，ＦＵ─六
      五七二號車牌係於九十年十二月九日即已因失竊而向警察機關報案（參九十一
      年度偵字第二九六八號偵查卷第一百九十七頁），而Ｃ八─八三一三號自用小
      客車則係在九十年十二月底始為失竊（參上開偵查卷第一百八十九頁背面），
      前後兩次失竊已相隔一段時日，是否同為被告所為，容非無疑。而被告本件九
      十餘次之竊盜犯行中，並無其他竊取車牌或改掛車牌之情形，是此部分與其向
      來之犯罪模式亦屬有異。再者被告就本案九十餘次之竊車犯行均坦認無諱，衡
      情茍非確未竊取該車牌，應無就此情節較輕之犯行獨為否認之理。是以在別無
      其他積極事證之情形下，綜合上開各情，本院認被告之辯詞應可採信，其此部
      分之竊盜犯罪即屬不能證明，然此部分公訴人認與經起訴論科之附表一竊盜部
      分為常業竊盜犯罪之部分行為，爰不另為無罪之諭知。
    3.再者丁○○所有ＣＹ─○七一○號自用小客車於九十年十二月七日八時許失竊
      後，迄今仍未尋獲，亦無任何人電話勒贖，此經證人即被害人丁○○到庭結證
      屬實（參本院九十一年八月二十六日訊問筆錄第七頁），是以該車現狀況不明
      ，公訴人所指被告以破壞車前門鎖之方式而竊取該車乙節，顯乏所據。而依其
      於九十一年二月二十一日在臺北縣政府警察局板橋分局後埔派出所製作之筆錄
      中，固載有「今因警方查獲涉嫌偷竊我自小客車並打電話向我恐嚇勒贖之犯嫌
      ，警方並依犯嫌筆記簿之登載資料通知我至貴組協助調查製作談話筆錄。」等
      內容（參上開偵查卷第二百九十二頁），證人即警員壬○○亦到庭證稱係在被
      告筆記簿上查得車主資料而通知到所調查等語（參本院九十一年十月七日訊問
      筆錄）。惟證人丁○○未曾接獲竊車歹徒勒贖之電話，已如前述，而遍閱扣案
      被告筆記內容及其他資料，亦無任何關於ＣＹ─○七一○號自用小客車及車主
      電話等資料，即證人壬○○到庭時亦僅能提出另件癸○○汽車失竊之被告筆記
      內容，而無法提出關於丁○○所有ＣＹ─○七一○號自用小客車之記載資料，
      則上開警詢筆錄內容顯與事實不符，自不足為被告犯罪認定之基礎。此外，復
      查無其他積極事證可認被告有此犯行，依前開之說明，其此部分犯罪尚屬未能
      證明，然因公訴人認此部分與經起訴論科之附表一竊盜部分為常業竊盜犯罪之
      部分行為，爰亦不另為無罪之諭知。
據上論斷，應依刑事訴訟法第二百九十九條第一項前段、刑法第五十六條、第二百十
六條、第二百十條、第二百十二條、第二百十七條、第三百三十二條、第三百三十九
條第一項、第三百四十六條第一項、第三百五十四條、第五十五條、第六十二條、第
五十一條第五款、第二百十九條、第三十八條第一項、罰金罰鍰提高標準條例第一條
前段、竊盜犯贓物犯保安處分條例第三條第一項第二款、第四條、第五條第一項前段
，判決如主文。
本案經檢察官朱學瑛到庭執行職務。
中      華      民      國      九十一    年    十一    月    二十八    日
                                  臺灣板橋地方法院刑事第二庭
                                          法  官  楊  博  欽
右正本證明與原本無異。
如不服本判決，應於判決送達後十日內，向本院提出上訴狀。
                                          書記官  潘  文  賢
中      華      民      國      九十一    年    十一    月    二十八    日
附錄本案論罪科刑法條全文：
中華民國刑法第二百一十條
  偽造、變造私文書，足以生損害於公眾或他人者，處五年以下有期徒刑。
中華民國刑法第二百一十二條
  偽造、變造護照、旅券、免許證、特許證及關於品行、能力服務或其他相類之證書
  、介紹書，足以生損害於公眾或他人者，處一年以下有期徒刑、拘役或三百元以下
  罰金。
中華民國刑法第二百一十六條
  行使第二百十條至第二百十五條之文書者，依偽造、變造文書或登載不實事項或使
  登載不實事項之規定處斷。
中華民國刑法第二百一十七條
  偽造印章、印文或署押，足以生損害於公眾或他人者，處三年以下有期徒刑。
  盜用印章、印文或署押，足以生損害於公眾或他人者，亦同。
中華民國刑法第三百二十二條
以犯竊盜罪為常業者，處一年以上七年以下有期徒刑。
中華民國刑法第三百三十九條
  意圖為自己或第三人不法之所有，以詐術使人將本人或第三人之物交付者，處五年
  以下有期徒刑、拘役或科或併科一千元以下罰金。
  以前項方法得財產上不法之利益或使第三人得之者，亦同。
  前二項之未遂犯罰之。
中華民國刑法第三百四十六條
  意圖為自己或第三人不法之所有，以恐嚇使人將本人或第三人之物交付者，處六月
  以上五年以下有期徒刑，得併科一千元以下罰金。
  以前項方法得財產上不法之利益，或使第三人得之者，亦同。
  前二項之未遂犯罰之。
中華民國刑法第三百五十四條
  毀棄、損壞前二條以外之他人之物或致令不堪用，足以生損害於公眾或他人者，處
  二年以下有期徒刑、拘役或五百元以下罰金。
